【裁判字號】    88,上訴,1799
【裁判日期】    890126
【裁判案由】    違反稅捐稽徵法等
【裁判全文】
臺灣高等法院高雄分院刑事判決          八十八年度上訴字第一七九九號
    上  訴  人  台灣高雄地方法院檢察署檢察官
    被      告  丙○○
右上訴人因被告違反稅捐稽徵法等案件，不服臺灣高雄地方法院八十八年度訴字第一
三一三號中華民國八十八年十一月四日第一審判決（起訴案號：臺灣高雄地方法院檢
察署八十八年度偵字第一一四六四號、移送原審併辦案號：同署八十八年度偵字第二
四九五三號），提起上訴，本院判決如左：
      主      文
原判決撤銷。
丙○○公司負責人，為納稅義務人以詐術逃漏稅捐，處有期徒刑伍月，緩刑年。
      事      實
一、丙○○係納稅義務人高雄市○○區○○路一七二號日錄企業有限公司（下稱日錄
    公司）之負責人，負有據實製作薪資所得扣繳暨免扣繳憑單（下稱薪資所得扣繳
    憑單）及登載營利事業所得稅結算申報書之義務。丙○○甲知乙○○及林甲輝於
    民國八十六年間未曾在該公司任職及支薪，竟由不詳姓名年籍之人處取得乙○○
    及林甲輝之身分証影本後，將乙○○及林甲輝之相關資料交予不詳姓名不知情之
    日錄公司成年會計小姐，使其於八十七年一月間，在該公司內於丙○○業務上應
    製作之薪資所得扣繳憑單上分別登載乙○○及林甲輝均於八十六年度曾支薪新台
    幣（下同）十七萬五千元之不實事項，復於八十七年五月十五日由不知情之日錄
    公司成年之會計小姐填載內容不實，基於業務上應製作之八十六年度營利事業所
    得稅結算申報書後，再持前開薪資所得扣繳憑單及營利事業所得稅結算申報書向
    財政部高雄市國稅局三民稽徵所行使，申報日錄公司八十六年度營利事業所得稅
    ，藉此詐術之方法逃漏營利事業所得稅，共計逃漏稅捐達八萬七千七百十一元，
    足以生損害於乙○○、林甲輝及該管稅捐稽徵機關核稅及處理賦稅事務之正確性
    。
二、案經財政部高雄市國稅局函送臺灣高雄地方法院檢察署檢察官偵查起訴，及移送
    併辦審理。
      理      由
一、訊據被告丙○○固不否認其為日錄公司之負責人，並曾將乙○○及林甲輝之身分
    證資料交由日錄公司之會計小姐製作薪資所得扣繳憑單，並由會計小姐將薪資所
    得扣繳憑單及營利事業所得稅結算申報書向財政部高雄市國稅局三民稽徵所行使
    ，申報日錄公司八十六年度營利事業所得稅等情；惟辯稱因時間太久伊實在不記
    得公司有無林甲輝及乙○○二人，亦對林甲輝及乙○○二人沒有印象云云。惟查
    ，右開事實，業據乙○○及林甲輝書立檢舉書向財政部高雄市國稅局提出檢舉在
    案，有檢舉書二紙在卷；而證人即檢舉人乙○○於庭訊時亦證稱：並未在日錄公
    司上班，亦不認識丙○○，我從七十七年起一直在鐵路局上班等語（見原審法院
    八十八年八月十七日訊問筆錄），並提出台灣鐵路管理局機務處高雄機廠在職證
    甲書一紙附卷可稽；再被告於庭訊時亦自承日錄公司員工約僅十人左右，衡情若
    乙○○及林甲輝均為日錄公司之員工，被告豈有不識及毫無印象之理；而被告因
    此不實申報之行為，共計逃漏稅捐達八萬七千七百十一元，亦有財政部高雄市國
    稅局函二紙附卷可考。此外，復有薪資所得扣繳暨免扣繳憑單二紙及登載營利事
    業所得稅結算申報書二紙在卷可證。被告犯罪事證甲確，所辯顯係避就之詞，不
    足採信，犯行可堪認定。
二、核被告所為，係犯刑法第二百十六條、第二百十五條之行使業務上登載不實罪，
    及稅捐稽徵法第四十七條第一款、第四十一條之公司負責人，為納稅義務人以詐
    術逃漏稅捐罪，被告使不知情之成年會計小姐製作不實之扣繳憑單及填載不實之
    結算申報書後行使，並逃漏營利事業所得稅，均為間接正犯。被告填載不實之扣
    繳憑單，不實之結算申報書後進而行使，其業務上登載不實之低度行為為高度之
    行使行為所吸收，僅論以行使業務上登載不實文書罪一罪。又被告行使業務上登
    載不實文書行為與詐術逃漏稅捐罪間，有方法結果之牽連關係，為裁判上一罪，
    應從其較重之詐術逃漏稅捐罪處斷。公訴人就被告虛偽登載林甲輝領取薪資十七
    萬五千元之扣繳憑單，填載結算申報書後行使逃漏稅捐之事實雖未據起訴，惟此
    部分與起訴經認定有罪部分係基於單一之行為同時為之，屬單純一罪，為起訴效
    力所及，本院自得併予審理。
三、原審據以論罪科刑，固非無見，惟按薪資扣繳憑單僅係依據所得稅法之規定而製
    作，其製作之時間均在每年之一月底前統一製作報稅捐稽徵機關查核。所得稅法
    第九十二條第一項定有甲文，是所謂薪資扣繳憑單僅係依據會計憑證、帳冊而製
    作，以供課稅之用，其本身並非會計憑證或帳冊，如有登載不實，亦不構成商業
    會計法第七十一條第一款之罪，原判決認薪資扣繳憑單係屬商業會計之原始憑證
    ，所為應構成商業會計法第七十一條第一款之罪云云，尚有未洽。檢察官上訴意
    旨以「行使業務上登載不實文書罪與稅捐稽徵法第四十七條第一款、第四十一條
    之罪間，未具方法結果之牽連關係，應予分論併罰」云云，指摘原判決不當。惟
    按被告既為納稅義務人日錄公司之負責人，公司之納稅義務自應由其全權負責，
    縱非公司之會計人員，實際上亦非由其負責會計業務，但納稅義務人如有詐術逃
    漏稅捐，因公司負責人係綜理公司之一切業務，全權由其處理，依稅捐稽徵法第
    四十七條第一款之規定仍需由其負責適用，而因公司負責人係屬自然人，其利用
    行使業務上登載不實之文書，其目的即在逃漏稅捐，即行使業務上登載不實之文
    書與逃漏稅捐間有方法結果之牽連關係，自屬有裁判上一罪關係，公訴人上訴意
    旨認應予分論併罰，自無理由。但原判決既有上開可議之處，自仍應由本院將原
    判決撤銷改判。爰審酌被告所逃漏之稅額為八萬七千七百十一元，數額非鉅，且
    係因經營公司不善為圖小利方觸刑章，惡性非大等一切情狀，量處如主文第二項
    所示之刑。又被告前未曾受有期徒刑以上刑之宣告，有本院被告全國前案紀錄表
    一份附卷可參，其因一時失慮，偶罹刑典，經此刑之宣告後，應知警惕而無再犯
   之虞，本院因認暫不執行其刑為當，併予以宣告緩刑三年。
據上論結，應依刑事訴訟法第三百六十九條第一項前段、第三百六十四條、第二百九
十九條第一項前段、稅捐稽徵法第四十七條第一款、第四十一條、刑法第十一條前段
、第二百十六條、第二百十五條、第五十五條、第七十四條第一款，罰金罰鍰提高標
準條例第一條前段，判決如主文。
本案經檢察官邱榮藏到庭執行職務。
中    華    民    國     八十九     年       一       月      二十六    日
                              臺灣高等法院高雄分院刑事第九庭
                                  審判長法官  張甲松
                                        法官  張盛喜
                                        法官  任森銓
右正本證甲與原本無異。
如不服本判決，應於判決送達後十日內向本院提出上訴狀，其未述理由者並應於提
出上訴狀後十日內向本院補提理由書（應附繕本)。
                                      書記官  張文斌
中    華    民    國     八十九     年       一       月     二十八     日
附錄  本判決論罪科刑條文：
稅捐稽徵法第四十七條第一款：
本法關於納稅義務人、扣繳義務人及代徵人應處徒刑之規定，於左列之人適用之：
一、公司法規定之公司負責人。
稅捐稽徵法第四十一條：
納稅義務人以詐術或其他不正當方法逃漏稅捐者，處五年以下有期徒刑、拘役或科或
併科新臺幣六萬元以下罰金。
                                                                        Ｋ


司法院資訊處製作；財團法人民間司法改革基金會備份。
